【裁判字號】    92,台上,2482
【裁判日期】    920508
【裁判案由】    違反懲治走私條例
【裁判全文】
最高法院刑事判決                              九十二年度台上字第二四八二號
    上  訴  人  乙○○
                甲○○
    共      同
    選任辯護人  邱創舜律師
右上訴人等因違反懲治走私條例案件，不服台灣高等法院中華民國九十二年一月十四
日第二審判決︵九十一年度上訴字第二六一六號，起訴案號：台灣基隆地方法院檢察
署八十九年度偵字第二七八五號︶，提起上訴，本院判決如左：
    主  文
原判決撤銷，發回台灣高等法院。
    理  由
本件原判決撤銷第一審之科刑判決，改判仍依牽連犯等規定從一重論處上訴人乙○○
、甲○○共同連續私運管制物品進口逾公告數額︵甲○○累犯︶罪刑，固非無見。
惟查：一、行政院依懲治走私條例第二條第四款公告之﹁管制物品項目及其數額﹂，
其中丙項係以一次私運管制進口物品，總額由海關照緝獲時之完稅價格計算，超過新
台幣︵下同︶拾萬元者或重量超過一千公斤者，為其適用範圍。依原判決事實認定，
其附表一、二所示之走私未稅洋菸，係分別於民國︵下同︶八十九年六月六日及同年
九月五日為行政院海岸巡防署海洋巡防總局之海巡隊人員查獲，其緝獲日期前後相距
近三個月，其間同一品牌洋菸之完稅價格是否並無重大變動，尚非明瞭。原判決以其
附表二之扣案洋菸未經財政部高雄關稅局查覆完稅價格，乃參考財政部台中關稅局就
其附表一同品牌洋菸之完稅價格，資為認定該扣押物完稅價格之依據，與前揭規定不
合，自難認為適法。二、財政部基隆關稅局八十九年十二月十九日基普緝字第八九一
○八二四三號函覆第一審法院，稱檢察官起訴書附表所載未稅洋菸︵即原判決附表一
部分︶之完稅價格為0000000元，同一扣押物復經財政部台中關稅局九十一年
四月四日中普緝字第九一一○一九二二號函覆第一審法院，所核定完稅價格總額卻為
0000000元︵見第一審卷第六十八、二一九、二二○頁︶，二者未盡一致，應
以何者為正確，自應進一步查明。原審未予說明釐清，竟憑財政部基隆關稅局上述覆
函，認定上開扣押物之完稅價格總額為0000000元，其採證認事即欠允洽。三
、財政部高雄關稅局九十年一月二十九日關緝字第九○○六○○五九號函送之﹁高雄
關稅局處分書︵八九第一三六五號︶，及九十年五月二十一日關緝字第九○○六○四
四八號函送之處分書︵九○年第○四八三號︶，分別係對上訴人乙○○於八十九年九
月五日私運進口未稅洋菸等︵即原判決附表二所示部分︶，及甲○○與駱梧桐於九十
年二月十日私運進口未稅洋菸︵即原判決附表四所示部分︶之行為，各依海關緝私條
例第二十七條第一項為處以罰鍰之處分，並均於處分書載稱：涉案貨物已由原緝獲單
位移送菸酒公賣局處理等語；而台灣菸酒股份有限公司嘉義營業處九十一年十二月十
六日函覆原審則稱：該處自九十一年一月一日起對扣案洋菸已無沒入處分權，有關本
案第一審判決附表一、四︵即原判決附表一、三︶所示之扣案洋菸並未作沒入處分︵
含原台灣省菸酒公賣局嘉義分局︶云云︵見第一審卷第八十四、一一九頁，原審卷第
一○九頁︶。準此，原判決附表二、三所示之扣押物，是否業經財政部高雄關稅局或
台灣菸酒股份有限公司處分沒入，非無疑義。原審未遑詳察，竟於判決理由第四項之
(二)謂其附表二、附表三部分業經財政部高雄關稅局予以沒入處分，有該局八十九年第
一三六五號、九十年第○四八三號處分書附卷可參，自無再予宣告沒收之必要云云，
其認定事實與卷內訴訟資料不相適合，有證據上理由矛盾之違誤。以上或為上訴意旨
所指摘，或為本院得依職權調查之事項，應認原判決有撤銷發回更審之原因。
據上論結，應依刑事訴訟法第三百九十七條、第四百零一條，判決如主文。
中      華      民      國    九十二    年      五      月      八      日
                              最高法院刑事第十一庭
                                  審判長法官  呂  潮  澤
                                        法官  白  文  漳
                                        法官  陳  世  雄
                                        法官  孫  增  同
                                        法官  林  開  任
      右正本證明與原本無異
                                              書  記  官
中      華      民      國    九十二    年      五      月     十二     日


司法院資訊處製作；財團法人民間司法改革基金會備份。
